臺灣新竹地方法院交通事件裁定　　　　 96年度交聲字第123號
原處分機關　　交通部公路總局新竹區監理所
異　議　人　　乙○○
即受處分人
上列異議人因違反道路交通管理處罰條例案件，對於交通部公路
總局新竹區監理所中華民國96年4月24日所為之竹監營字第裁50-
E00000000 號違反道路交通管理事件裁決處分，聲明異議，本院
裁定如下：
       主  文
異議駁回。
       理  由
一、按異議人，不服第8 條主管機關所為之處罰，得於接到裁決
    書之翌日起20日內，向管轄地方法院聲明異議，又交通法庭
    認為聲明異議無理由者，應以裁定駁回之，道路交通管理處
    罰條例第87條第1 項、道路交通案件處理辦法第19條分別定
    有明文。次按，汽車駕駛人，行經有燈光號誌管制之交岔路
    口闖紅燈者，依道路交通管理處罰條例第53條第1 項，即應
    處新臺幣（下同）1,800元以上5,400元以下罰鍰，並依同條
    例第63條第1項第3款併予記違規點數3點。
二、原處分意旨略以：聲明異議人即受處分人乙○○於民國96年
    3月31日20時50分許，駕駛車牌號碼GZN-937號重型機車，行
    經新竹縣竹北市○○路○ 段時，因駕車行經有燈光號誌管制
    之交岔路口闖紅燈，經新竹縣警察局竹北分局六家派出所警
    員甲○○以異議人違反道路交通管理處罰條例第53條第1 項
    規定，填掣竹縣警交字第E00000000 號違反道路交通管理事
    件通知單予以舉發。嗣異議人於應到案日期前，向原處分機
    關交通部公路總局新竹區監理所提出陳述，由原處分機關函
    請原舉發單位即新竹縣警察局竹北分局調查，仍認其有前揭
    違規行為，而依道路交通管理處罰條例第53條第1 項規定，
    於96年4 月24日以竹監營字第裁50-E00000000號違反道路交
    通管理事件裁決書裁處異議人罰鍰1,800元，並記違規點數3
    點。
三、異議人聲明異議意旨略以：異議人自認並無闖紅燈，且舉發
    當時為21時許，路燈昏暗，取締員警如何憑目測得知異議人
    違規，又一般取締闖紅燈，警察是在過紅綠燈後採證取締，
    且執勤時應亮警燈表示在執法中，而本件取締員警係在異議
    人後方500至1,000公尺且並無亮警燈，故員警執法不當等語
    。
四、經查：
(一)、異議人於前揭時間，駕駛上開車輛，行經竹北市○○路○ 段
    與縣道123 線路口時，在設有燈號管制之交岔路口闖紅燈之
    事實，業據證人即填掣本件違規舉發通知單之新竹縣警察局
    竹北分局六家派出所警員甲○○到庭具結證稱：「當天是96
    年3 月31日，我是服20到22點的巡邏勤務，我是和同事葉祥
    坤一起服勤，當天我們從東興路往東的方向走到縣道123 線
    的地方。剛好是紅燈，我們看到異議人騎著機車闖紅燈，我
    們離紅綠燈大約是第3 部車，當天我是駕駛，當地是二線道
    ，但是旁邊還有慢車道，異議人的機車在我們前面，我們巡
    邏車是靠在外車道，當時是在等紅燈，我們看到異議人闖紅
    燈，就直接鳴笛攔停，異議人有停下來，異議人也是沒有意
    見，當場我們製作罰單，並有告知為闖紅燈違規，他也沒有
    意見，只是我開單完之後，異議人告訴我他的地址變更在新
    竹縣，所以地址的地方有重新改過，其他的地方異議人沒有
    什麼爭執」等語綦詳。依道路交通管理處罰條例科處行政罰
    事件，依據公法爭議之舉證責任分配法則，雖應先由行政機
    關就其業已履踐相關正當法律程序，以及人民應受處罰之客
    觀違反法令行為，負證明之責，惟受處罰人就行政機關已為
    相當證明之前開事項，若主張欠缺主觀歸責條件或為其他抗
    辯，亦須就其所辯提出反證。且行政機關對於前開應為舉證
    事項，並非不得以執行查察取締勤務人員，依據調查人證之
    程序，使就親歷事實提供不可替代之證明方法，是受處罰人
    就該證人所述見聞經過之真實性倘有質疑，除依法定交互詢
    問程序加以檢驗外，亦不得僅因證人之個人身分、地位或與
    當事人之關係而謂其不得作證，或憑己意指為必須代以其他
    特定之證據方法，此在證人業已具結願依偽證罰則擔保證言
    可信之場合，尤屬當然。本件異議人既未就執勤員警之舉發
    有誤提出相關證據以供調查，本院復查無何證據足資證明證
    人有捏造事實違法取締之情事，則執勤警員本其維護交通秩
    序、公眾安全職責所為之舉發，自應受到合法、正確之推定
    。參以證人係經具結後始為上開證述，當無甘冒受偽證罪之
    追訴處罰，而為與事實不符之虛偽陳述之理，況且證人與異
    議人互不相識，亦無仇隙，應無設詞構陷誣指異議人之可能
    及必要，是以證人甲○○前揭所為證述內容，確為實情，堪
    以採信。
(二)、至異議人於本院調查時雖辯稱舉發當時其僅係搶黃燈，但是
    沒有闖紅燈云云，然證人甲○○亦具結證稱：「我們警察要
    攔停的時候，通常執行勤務在15公尺到20公尺範圍內都可以
    看的很清楚，假如是變黃燈的時候，我們會等3到4秒才會去
    攔停告發，若沒有這樣做的話很容易發生爭執，因為車子到
    路口，如果是變黃燈要求駕駛人立即停車，這樣子也是很危
    險的事情，所以不會立刻攔停，也就是說我知道是在搶黃燈
    的話，也不會攔停…之前異議人申訴的理由他是闖黃燈，我
    們把異議人攔停下來也有告知他闖紅燈，他也沒有意見」等
    語，參以卷附新竹縣警察局舉發違反道路交通管理事件通知
    單上，確有異議人之簽名，堪認異議人於遭員警舉發當時，
    對於行經前揭地點時有闖紅燈之事實並不爭執，其事後以其
    僅係搶黃燈，並非闖紅燈，且於違規通知單上簽名時未看清
    楚違規事由等語置辯，並無可採。
(三)、又異議人另辯稱舉發當時燈光昏暗，取締員警如何得知其違
    規，有為求業績濫行取締之嫌云云。惟本件證人即舉發員警
    甲○○既為執行巡邏勤務之公務員，其觀察程度自較一般人
    更為專注，再依證人甲○○證述舉發經過，尚稱清楚，並無
    不合理或前後矛盾之處，況異議人於本院調查時亦自承舉發
    當時附近沒有其他車輛，故證人甲○○應無誤認之可能，異
    議人空言指摘舉發員警因燈光昏暗而誤判，並無實據，委無
    足採。又因異議人確有上開闖紅燈之行為，取締警員據以開
    單舉發即無違誤，至警員舉發異議人違規當時之執行取締心
    態如何，與異議人上開違規事項應受行政罰究屬二事，異議
    人執為異議之理由，亦無足採。
(四)、再異議人復以取締員警執勤時未亮警燈、執勤方式與一般執
    勤方式不同等語，主張取締員警執法不當，惟機車駕駛人駕
    駛機車於道路上行駛，本有遵守交通號誌之義務，且此項注
    意義務尚不因舉發員警執勤方式是否有所不同，而受到任何
    影響。況舉發員警係依據道路之設置情形、交通流量、交通
    道路安全等一切因素綜合判斷後，始決定執行違規取締勤務
    之方式，就執勤方式法令亦未設有明文限制，異議人自不得
    以本件舉發員警執勤方式與異議人所認知之方式有所不同，
    而任意指摘本件闖紅燈違規之舉發過程有何違法或失當之處
    。
五、綜上，原處分機關對異議人之前揭違規行為，依道路交通管
    理處罰條例第53條第1 項及違反道路交通管理事件統一裁罰
    基準表之規定，裁處罰鍰1,800 元，並依違反道路交通管理
    處罰條例63條第1 項第3款記違規點數3點，核無違誤，本件
    異議為無理由，應予駁回。
六、應依道路交通案件處理辦法第19條，裁定如主文。
中　　華　　民　　國　　96　　年　　6 　　月　　7 　　日
                  交通法庭法　官  楊數盈
以上正本證明與原本無異。
如不服本裁定，應於裁定送達後5日內向本院提出抗告狀。
                          書記官  謝國聖
中　　華　　民　　國　　96　　年　　6 　　月　　7 　　日
